最高法院刑事判決　　　　　　一○○年度台上字第六九七四號
上　訴　人　陳世國
上列上訴人因違反毒品危害防制條例案件，不服台灣高等法院台
南分院中華民國九十九年十一月三日第二審判決（九十九年度上
訴字第八０三號，起訴案號：台灣雲林地方法院檢察署九十九年
度偵字第八六四、一六五三號），提起上訴，本院判決如下：
    主  文
上訴駁回。
    理  由
按刑事訴訟法第三百七十七條規定，上訴於第三審法院，非以判
決違背法令為理由，不得為之。是提起第三審上訴，應以原判決
違背法令為理由，係屬法定要件。如果上訴理由書狀並未依據卷
內訴訟資料，具體指摘原判決不適用何種法則或如何適用不當，
或所指摘原判決違法情事，顯與法律規定得為第三審上訴理由之
違法情形，不相適合時，均應認其上訴為違背法律上之程式，予
以駁回。本件原判決綜合全部卷證資料，認定上訴人陳世國有其
事實欄所載犯行，已詳所憑之證據與認定之理由。就上訴人否
認犯罪，辯稱：伊與陳俊旭、張文章係一起出錢合資向上手邱豐
裕購買甲基安非他命以平分施用，伊沒有賺錢的意思云云，認並
無足取，於理由內予以指駁、說明甚詳。因而維持第一審論處上
訴人販賣第二級毒品罪刑之判決（共五罪，主刑部分並定應執行
刑為有期徒刑七年八月），駁回上訴人在第二審之上訴。從形式
上觀察，並無足以影響判決結果之違法情形存在。上訴意旨略稱
：(一)、上訴人於民國九十九年二月十四日上午十時二十八分許，
係先與邱豐裕聯絡見面購買甲基安非他命，隨即於同日中午十二
時四十七分五十二秒撥打電話予陳俊旭，卷附該通十二時四十七
分五十二秒之通聯譯文，即係雙方見面後，因上訴人已將甲基安
非他命施用完畢，乃於同日晚上七時十七分九秒再聯絡邱豐裕見
面，購得毒品後，於同日晚上即打電話欲通知陳俊旭，因未接通
，故於翌日上午十一時五十四分五十七秒再度聯絡陳俊旭，而觀
卷附該通十一時五十四分五十七秒之通聯譯文：「Ｂ（陳俊旭）
：你昨天晚上打給我是有好的啊？Ａ（上訴人）：我拿回來那個
『一人一半四千』啦。Ｂ：你供，哪裡。Ａ：我昨天去回來啦，
你不是叫我跟你講。Ｂ：嘿嘿。Ａ：要『一人一半四千』」等語
，益可證上訴人確於九十九年二月十四日中午十二時四十七分與
陳俊旭事先約定合資購買毒品，嗣後始有同年月十五日上午十一
時五十四分五十七秒該通由上訴人通知陳俊旭已依同年月十四日
之約定，買回毒品之通聯譯文。原判決遽認上訴人販賣毒品罪，
顯與卷內證據不符，而有理由矛盾之情形。(二)、依陳俊旭、張文
章於第一審之證詞，顯見其二人於偵查中證稱係向上訴人購買毒
品乙情，係受誘導所致，其二人既有受不正誘導訊問之疑慮，即
有調查之必要。上訴人乃於原審時聲請傳訊上開二位證人，俾以
查明有無此事實，詎原判決逕以「待證事實已臻明瞭無再調查之
必要」而置之不理，亦有調查未盡之違誤。至於合資購買毒品，
未必均如原判決所認定各自負擔百分之五十之情形，衡情依出資
比例分配所購買之毒品者，亦所在多有，原判決以上訴人向上手
購買之毒品價錢（每次都以新台幣〈下同〉一萬元至一萬五千元
），與陳俊旭、張文章每次交付予上訴人之金錢（二千五百元或
四千元），並非平分等由，認其二人於第一審之證詞不足憑採，
亦有違反論理及經驗等法則。況所謂「平分或一人一半」，是否
即指上訴人所購買全部毒品數量之一半，抑或證人主觀認知係上
訴人去購買重量一錢之毒品後，再與證人平分，亦非無疑。再者
，卷附上訴人與陳俊旭於九十九年二月十五日十一時五十四分之
通聯譯文，亦有提及「一人一半四千」，該用語合於二人合資之
情形，雖係上訴人所提及，亦不影響合資之認定，況上訴人如早
預知電話遭監聽，則通聯中絕不會提及任何引起疑慮之用詞。原
判決認定上訴人主觀上係以「合資」為藉口，邀約陳俊旭向其購
買毒品，顯係推測之詞，亦屬理由矛盾。至張文章與上訴人之通
聯內容雖簡短，然據張文章證稱：係因之前伊賭博時有說要與上
訴人合資購買，要買時再打電話跟上訴人說多少錢等語，已合理
說明何以未提及合資之情節；而衡情一般人在警詢或偵訊中均會
擔心自己因而受到不利，不分受偵訊者有無刑事前科。原判決以
張文章已有前科，並非第一次接受警詢、偵訊，而認其於偵查中
所為證述，應無遭外力干預之情形，逕以推測方式認張文章上開
所證係迴護上訴人，同有理由矛盾之疏誤。(三)、檢察官僅係檢附
認為上訴人涉及販賣毒品之數則通聯譯文，其餘認如與犯罪無關
者，均簡而略過。原判決單憑檢察官所特別舉出之數則通聯譯文
，即斷定上訴人購買毒品之時間，並非是在與陳俊旭或張文章電
話通聯約定之後，殊嫌速斷。況上訴人於九十九年二月十四日十
二時四十七分與陳俊旭通聯後，隨即於同日晚上七時十七分九秒
再與邱豐裕約於彰化市見面購買毒品等情，已如前述，可證原判
決上開論述，與卷內證據不符而有矛盾等語。惟查證據之取捨、
證據證明力之判斷，以及事實有無之認定，屬事實審法院之職權
，苟其取捨判斷與認定，並不違背論理法則及經驗法則，即不容
任意指為違法，而執為適法之第三審上訴理由。原判決依憑上訴
人坦承其係先拿回甲基安非他命後，再將毒品交予陳俊旭、張文
章，並收取金錢之供詞，證人陳俊旭、張文章於偵查中之證詞，
以及卷附通訊監察書與通訊監察譯文、行政院衛生署草屯療養院
九十九年三月二十四日草療鑑字第０九九０三００一四五號鑑定
書，暨扣案甲基安非他命三包、上訴人所有用以聯絡販賣毒品之
行動電話一支（含門號0000000000號ＳＩＭ卡一張）
等證據資料，資以認定上訴人確有其事實欄所載販賣第二級毒品
甲基安非他命犯行等情，已明本於調查所得心證，分別定其取
捨而為事實判斷之理由；並就陳俊旭、張文章於第一審時改稱：
伊等係與上訴人合資購買毒品云云及張文章於第一審時另稱：警
詢時員警告以要收押，伊會害怕，才不敢說是與上訴人合資購毒
云云，認均係迴護上訴人之詞，不足憑採；上訴人販賣第二級毒
品主觀上何以有營利之意圖等由。亦已依據卷證資料詳加說明，
所為論斷，核無違背客觀存在之經驗法則與論理法則，自屬原審
採證認事之適法職權行使，並無上訴意旨所指摘理由矛盾之違法
情形。又證人已由法官合法訊問，且於訊問時予當事人詰問之機
會，其陳述明確別無訊問之必要者，不得再行傳喚，刑事訴訟法
第一百九十六條定有明文；是事實審法院有無再傳訊證人之必要
，應以待證事項是否已臻明確，當事人之詰問權有無受保障為其
判斷之基準。本件第一審於九十九年六月十八日已依辯護人之聲
請，分別傳喚陳俊旭、張文章到庭，由當事人行交互詰問，其二
人就上訴人及辯護人所欲證明之待證事項已陳述明確。而陳俊旭
於第一審時雖證稱：警察跟伊說，伊拿錢給誰，就是跟誰買，當
時警察問的時候，伊是說買的人（應指販毒者）伊不認識，伊是
跟上訴人合資云云；張文章於第一審時亦證稱：在警察局還沒有
錄音的時候，員警問伊是否係向上訴人購買毒品，員警說就是跟
上訴人買，如果沒有這樣說就要收押伊，伊會害怕，所以在偵查
中才沒有說係與上訴人合資購毒云云。惟陳俊旭、張文章之警詢
筆錄，均係出於其二人之自由意志，員警並沒有教其二人如何回
答等情，業據陳俊旭、張文章於偵查中結證屬實，有其二人之九
十九年三月十日偵查筆錄在卷可佐，足見陳俊旭、張文章於警詢
時並無遭不法取供而延續至偵查中之情形。上訴意旨泛稱陳俊旭
、張文章於偵查中證稱向上訴人購買毒品等節，係受誘導訊問所
致，顯非依據卷內資料而為指摘之合法上訴理由。本件陳俊旭、
張文章既已於第一審出庭作證，並接受交互詰問，已足以保障上
訴人之詰問權；況本件事證已臻明確，亦據原判決於理由欄闡
甚明。原審未再傳喚其二人為無益之調查，亦無審理未盡之違背
法令。至於其他上訴意旨均係就屬原審依憑證據所為事實判斷及
證據取捨職權之合法行使及原判決已論列說明之事項，依憑己見
，任意指摘為違法，並重為事實之爭執，自非合法之上訴理由。
衡以前開說明，其上訴為違背法律上之程式，應予駁回。
據上論結，應依刑事訴訟法第三百九十五條前段，判決如主文。
中    華    民    國  一○○  年   十二   月   十五   日
                      最高法院刑事第九庭
                          審判長法官  賴  忠  星  
                                法官  呂  丹  玉  
                                法官  吳      燦  
                                法官  蔡  名  曜  
                                法官  葉  麗  霞  
本件正本證明與原本無異
                                      書  記  官  
中    華    民    國  一○○  年   十二   月  二十一  日
                                                    ｍ